最高法院刑事判決　　　　　　　　　　　　　　　九十一年度台上字第六七○九號
　　上　訴　人　甲○○
　　　　　　　　乙○○
　　共　　　同
　　選任辯護人　俞兆年律師
右上訴人等因偽造有價證券案件，不服台灣高等法院中華民國八十九年八月十七日第
二審判決（八十九年度上訴字第二一四二號，起訴案號：台灣士林地方法院檢察署八
十七年度偵字第一一三二三號），提起上訴，本院判決如左：
    主  文
原判決撤銷，發回台灣高等法院。
    理  由
本件原判決撤銷第一審科刑判決，改判依牽連犯關係，從一重論處上訴人甲○○、乙
○○共同意圖供行使之用，而偽造有價證券罪刑，固非無見。
惟查：(一)、刑事訴訟法第九十五條第一款規定「訊問被告應先告知犯罪嫌疑及所犯所
有罪名。罪名經告知後，認為應變更者，應再告知。」乃被告在刑事訴訟程序上應受
告知之權利，旨在使被告能充分行使防禦權，以維審判程序之公平。其所謂「犯罪嫌
疑及所犯所有罪名」，除起訴書所記載之犯罪事實及所犯法條外，自包括刑事訴訟法
第二百六十七條規定與檢察官已起訴具有連續或牽連關係，而未起訴之部分，法院應
隨時至遲於審判期日前踐行上開告知之程序，使被告知悉而充分行使其防禦權，而確
保其權益。本件原判決撤銷第一審科刑判決之理由，其中以公訴人就上訴人甲○○執
不實本票裁定聲請參與分配，使公務員登載於職務所掌之公文書即分配表部分，雖未
起訴，然與起訴上訴人甲○○以偽造本票聲請裁定部分有連續犯之裁判上一罪關係，
未一併審理，尚有未洽云云，乃依法予以糾正。惟據原審審判筆錄之記載，原審並未
踐行上開告知之程序，依上揭說明，其訴訟程序自屬於法有違。(二)、上訴人乙○○一
再辯稱並未參與本件聲請本票裁定，所有聲請程序均係上訴人甲○○一人所為云云。
且於原審具狀聲請傳喚證人鮑鋼城、劉景陽、林鳳秋律師、陳永昌律師等人為證（見
原審卷第三三、七二、七三頁）。原判決僅於理由內說明上訴人甲○○於一審供稱當
時在場之人（指劉芳衡交付二張本票時）係林家騄，或稱無人在場，迨經一審判決認
定其所供不實後，始改稱鮑鋼城在場，顯無可信，……核無傳訊必要云云（見原判決
二(七)部分）。其餘證人劉景陽、林鳳秋律師、陳永昌律師等人攸關上訴人乙○○否認
犯罪所為有利之辯解與證據，原審未予調查，亦未說明無調查必要之理由，難謂無證
據調查未盡及判決不載理由之違法。上訴人等上訴意旨執以指摘原判決不當，非無理
由，應認原判決有撤銷發回更審之原因。
據上論結，應依刑事訴訟法第三百九十七條、第四百零一條，判決如主文。
中      華      民      國    九十一    年     十一     月    二十八    日
                              最高法院刑事第二庭
                                  審判長法官  陳  錫  奎
                                        法官  洪  清  江
                                        法官  李  伯  道
                                        法官  洪  文  章
                                        法官  花  滿  堂
      右正本證明與原本無異
                                              書  記  官
中      華      民      國    九十一    年     十二     月      六      日
